臺灣臺南地方法院刑事判決　　　　　　　　　　　　　　九十一年度自字第五二號
　　自　訴　人　甲○○○○股份有限公司　設台中市○○路○段四二○號Ｂ棟十七
　　代　表　人　簡澄釧
　　訴訟代理人　丁○○
　　被　　　告　乙○○
　　被　　　告　丙○○
右列被告因詐欺案件，經自訴人提起自訴，本院判決如左：
    主  文
乙○○無罪。
丙○○自訴不受理。
    理  由
一、自訴意旨略以：如自訴狀所載（如附件）。
二、按犯罪事實應依證據認定之，無證據不得推定其犯罪事實；又不能證明被告犯罪
    者，即應諭知無罪之判決，刑事訴訟法第一百五十四條、第三百零一條第一項分
    別定有明文。
三、本件自訴人認被告乙○○涉有詐欺罪嫌，被告丙○○設有侵占罪嫌無非以被告乙
    ○○於九十年一月間至同年三月六日止向其購買貨物，開立用以支付貨款之支票
    到期後跳票，而自訴人前往被告乙○○之公司及住所欲取回貨物（即自訴人出售
    與被告乙○○之被套、枕頭等寢具貨品）時，被告丙○○以該貨物為其所有為由
    ，拒絕讓自訴人取回，且有支票及退票理由單、出貨對帳單等資為依據。
四、訊據被告二人均堅決否認有右揭犯行，被告丙○○辯稱：其並未向自訴人買寢具
    ，亦不認識自訴人，向自訴人買寢具者為其子即被告乙○○，與伊無關，且自訴
    人根本未到過丙○○處要取回貨物云云。被告乙○○辯稱：其固有向自訴人公司
    購買寢具，並開立自訴人所稱之支票，但其係九十年三月間方開始週轉不靈，九
    十年一月間向自訴人買貨時並未週轉不靈，也無施用詐術及詐欺自訴人之意圖等
    語。
五、經查：
（一）乙○○無罪部分
    自訴人所持有之票據，其存款帳戶係於九十年五月四日始列為拒絕往來，彼時被
    告乙○○早已將支票簽發交付予自訴人，有台南區中小企業銀行灣裡分行中華民
    國九十一年四月二十四日九一南銀灣裡分字第七八號函附卷可稽，是自訴人指被
    告乙○○於購貨初始即故意以拒絕往來之支票行騙尚屬無據。又民事上之債務不
    履行，縱係出於可歸責於債務人之事由，苟無足以證明債務人自始蓄意以此行詐
    之積極證據，亦不得以事後不履行債務之事實，推定其具有刑事犯罪之故意。而
    在當事人間依一般社會經驗原須承擔信用風險之遠期票據交易，對事後票據不獲
    支付之結果，尤屬可得預見之不利益，要無因債務人施詐而於錯誤可言。自訴人
    僅以其持有被告乙○○名義簽發之遠期支票不獲支付，遽指被告乙○○涉嫌詐欺
    ，對於被告乙○○如何施用足以使其陷於錯誤之詐術，悉未提出具體事證以憑調
    查，自不得僅因債務不履行之客觀結果，推測被告乙○○於交易之初存有詐欺取
    財之主觀犯意。況被告乙○○亦無規避其民事責任，已與自訴人達成和解，有和
    解書一紙在卷可稽，亦難認其有不法所有之意圖。此外查無足可證明被告乙○○
    犯詐欺罪之積極證據，自應諭知無罪。
（二）丙○○自訴不受理部分
    按犯罪之「被害人」得提起自訴；不得提起自訴而提起者，應諭知不受理之判決
    ，刑事訴訟法第三百十九條、第三百三十四條分別定有明文，而侵占罪係在保護
    個人之所有權不受侵害所立之犯罪，此觀侵占罪係以意圖為自己不法之『所有』
    為構成要件，即可得知。查自訴人既基於其與被告乙○○之買賣契約而將寢具等
    貨品交付並移轉所有權與被告乙○○，被告乙○○即為該批貨物之所有權人，自
    訴人已喪失對所售出貨物之所有權，可以認定。是自訴人因被告乙○○事後債務
    不履行，轉而向被告乙○○之父即被告丙○○要回貨物遭拒，其債權雖因而受損
    ，然揆諸前述刑事訴訟法之規定，其既非貨物所有權人，即非侵占罪之被害人，
    依法不得對被告丙○○提起侵占之自訴，其自訴為不合法，應諭知不受理判決。
六、據上論斷，應依刑事訴訟法第三百四十三條、第三百零一條第一項，判決如主文
    。
中      華      民      國      九十一      年      五      月  十四    日
                              臺灣臺南地方法院刑事第五庭
                                  法  官  石家禎
右正本證明與原本無異。
如不服本判決應於送達後十日內向本院提出上訴狀。
      書記官  凌昇裕
中      華      民      國      九十一      年      五      月   十四   日
